臺灣板橋地方法院刑事判決　　　　　　　96年度訴字第2363號
公　訴　人　臺灣板橋地方法院檢察署檢察官
被　　　告　甲○○
選任辯護人　張漢榮律師
被　　　告　丙○○
指定辯護人　本院公設辯護人 乙○○
上列被告因強盜等案件，經檢察官提起公訴（96年度偵字第552
、10778號），本院判決如下：
    主  文
甲○○犯準強盜罪，處有期徒刑陸年陸月。
丙○○犯傷害致人重傷罪，處有期徒刑壹年捌月。
    事  實
一、甲○○於民國（下同）95年12月11日凌晨零時許，在位於臺
    北縣板橋市○○○路59號丙○○所經營之「瑄瑄通訊行」內
    ，因見店內販售之國廠牌HYUNDAI 牌黑色手機1 支款式新奇
    ，心生貪慾，竟意圖為自己不法之所有，趁丙○○手持該手
    機擦拭保養，未及防備之際，以徒手方式，搶得上開手機，
    得手後隨即逃逸，丙○○見狀，自後追逐甲○○，詎甲○○
    竟為脫免逮捕，除將上開搶得之手機摔至地上外，並當場以
    徒手強暴之方式毆打丙○○胸部（未成傷）；丙○○斯時為
    保全手機以及防衛自身避免繼遭甲○○之傷害，乃隨即基於
    傷害之犯意，而以徒手之方式，回擊甲○○臉部，因致甲○○受有右眼眼球破裂併右眼脈絡膜下出血及剝離，造成右眼
    毀敗之重傷害。
二、案經丙○○、甲○○分別訴由臺北縣政府警察局板橋分局移
    送臺灣板橋地方法院檢察署檢察官偵查起訴。
    理  由
壹、茲首先就本件控訴方、辯護方，關於證據能力有無之主張（
    均見本院96年10月1 日準備程序筆錄），暨本院之判斷，作
    出如下之說明：
一、辯護方主張：
(一)、被告甲○○部分：證據清單編號一、三之丙○○、戊○○警
    詢供述，為被告以外之人於審判外之陳述，無證據能力，其
    餘沒有意見（包括：證據清單編號二甲○○警詢、偵查指訴
    、供述；編號三之丁○○警詢、偵查證述，以及亞東醫院診
    斷證明書、函件等）。
(二)、被告丙○○部分：告訴人甲○○偵訊之指訴，無證據能力，
    其餘部分，沒有意見。
二、控訴方之主張：
    丙○○、戊○○、丁○○於偵查中已具結作證，待證事項為
    相同，依刑事訴訟法第159 條之1 第2 項之規定，有證據能
    力。
三、本院之判斷：
(一)、 按證人之證言是否足以證明要證事實，即證言是否具有實
     質之證據力，應以其是否具有憑信性作為認定標準之前提
     ，其憑信性如何，依自由心證原則，法院有斟酌取捨之權
     ，惟法院之自由判斷，亦不能違背經驗法則及論理法則；
     而按被告以外之人，於審判外之言詞或書面陳述，除法律
     有規定者外，不得作為證據，刑事訴訟法第159 條第1 項
     固定有明文；又按被告以外的人，於偵查中向檢察官所為
     的陳述，除顯有不可信的情況者外，得為證據，刑事訴訟
     法第159 條之1 第2 項定有明文。本案關於證人戊○○、
     丁○○於偵查中的證述，係就自己親身見聞事項所為證言
     ，本院審酌刑事訴訟法第159 條之1 第2 項立法理由前段
     ：「檢察官職司追訴犯罪，必須對於被告之犯罪事實負舉
     證之責。就審判程序之訴訟構造言，檢察官係屬與被告相
     對立之當事人一方，是故偵查中對被告以外之人所為之偵
     查筆錄，或被告以外之人向檢察官所提之書面陳述，性質
     上均屬傳聞證據，且常為認定被告有罪之證據，自理論上
     言，如未予被告反對詰問、適當辯解之機會，一律准其作
     為證據，與當事人進行主義的精神似不無扞格的地方，對
     被告的防禦權也有所妨礙。」等所示的立法意旨，可知被
     告的對質詰問權於檢察官訊問證人時是否受到妥適保障，
     乃為判斷是否有該條所稱「顯有不可信之情況」的重要認
     定標準之一，本案偵查檢察官傳訊證人戊○○、丁○○證
     述之結論，以及告訴人丙○○、甲○○陳述之情節，各經
     偵查檢察官再三向證人、告訴人細緻訊問結果，並無顯有
     不可採信的特別情況存在，且告訴人於偵查中，亦無必須
     以證人身分地位加以具結訊問之限制性規定，則本院認該
     告訴人暨證人於偵查時的陳述、證述，非無證據能力，僅
     係證據證明力之有無或其強弱之程度而已。
(二)、又證人在審判中所為證言，或有可能與其在偵查中陳述存有
    些微差異，在一般情形而言，僅係人之記憶性本質所產生之
    差異，徵之陳述與事實案件發生之時間或過程，其各為陳述
    之內容應以何一較為可採，應探究其陳述事實之始末，暨有
    無迴護對象產生之可能，以及在證明犯罪事實存在之必要情
    境範疇內，法院得依自由心證斟酌情形加以判斷，如上所述
    ，並非不得作為證據。
(三)、故就告訴人（兼證人）丙○○、甲○○暨證人戊○○、丁○○分別於偵查中、審判中之供述，於作為犯罪證據之證據能
    力已不生影響，因之，其等陳、證述，均可作為證據，並無
    疑問；因之，實質上，各該告訴人、證人之陳述、證述，程
    序上，不生基本上之不同，各該證人於偵查之證述，均具有
    證據能力，充其所及，要為證明力條件之強弱而已，均如上
    述，合先說明。
貳、關於被告2 人之辯解暨辯護要旨之敘述：
一、訊據被告甲○○矢口否認上開犯行，辯稱略以：丙○○是我
    老朋友，‧‧‧我本身有手機，不缺手機，不可能搶他手機
    ，事實上沒搶沒偷，當時丙○○在擦手機，他自己拿給我看
    ，可能我有喝酒手滑滑的，手機是我不小心甩在地上，丙○○一拳就打過來，我沒有防備，右眼才會被打瞎，他一拳過
    來我右眼就看不到，到丙○○的店不到1 分鐘，他剛好在整
    理、擦拭手機，就拿手機給我看，說他剛收購1 支手機，如
    我要算本錢給我，我說我不需要，因我已有手機，他看我有
    喝酒，不理我就拿給我，我接過來瞬間就摔在地上，他火大
    一拳就來，‧‧‧【（對於證人丙○○所言有何意見？『本
    院證述』）所說子虛烏有，‧‧他說我動手打他，我連出手
    都沒有】、【（對於告訴人丙○○於偵查中之指訴及供述有
    何意見？（提示並告以要旨）；檢察官問丙○○事發經過他
    回答當時說我進去店內，說手機很漂亮不是事實，我自己有
    手機，我並沒有進入店內，‧‧我只是打招呼，聊天，可能
    手過去手機可能不小心掉下去，他手就揮過去打我眼睛，害
    我要閃也來不及，眼球破掉，這是多麼大力；【對於偵查中
    證人戊○○之證述有何意見？提示並告以要旨】劉姓證人所
    說只是他們互相串通好，要陷害我的。當時他打我一拳而已
    ，我眼睛就受傷了。我才進入他店內拿衛生紙擦眼睛。店裡
    當時根本就沒人，我當時明明就在店外，他們都說我在店內
    ，他們都串通好的，我哪有一直打他；【（對於證人丁○○
    偵訊中所述有何意見？提示並告以要旨）他也是自己編的，
    他說11點發生事情，那時候根本還沒有發生，警察都還沒去
    】；【（對於估價單乙紙有何意見？提示並告以要旨）根本
    就是造假。那是路邊隨便買來寫的作偽證的】；檢察官起訴
    子虛烏有的罪名；我是無辜被誣陷；對方一點悔意也沒有，
    甚至我一輩子的問題還說我自己用的，一點歉意、悔意也沒
    有；我在板橋南雅東路是我的第二故鄉，我不可能對他怎樣
    ，更何況我自己也有手機。手機掉在地上就一拳打我眼睛，
    眼睛都瞎了還推卸責任等云云，為自己作出辯解；其所選任
    之辯護律師張漢榮則提出略以：被告7 年前於南雅夜市擺攤
    從事小生意，丙○○係經營新舊中古手機，被告所經營之攤
    販在丙○○斜對面，當天被告因故到南雅夜市○○道前去丙○○經營之手機行，向丙○○問候，當被告進入手機行店外
    時，丙○○正好在擦拭第三人售予丙○○之中古手機，由於
    丙○○與被告認識多年，當被告一進入攤位，丙○○就將手
    中手機交給被告鑑賞，被告一時失手，該手機因而掉落地上
    ，丙○○見狀，隨即一拳揮向被告右眼，被告根本不及反應
    ，因而，造成被告右眼眼球破裂併右眼眼脈絡膜下出血以及
    剝離。後丙○○打電話給板橋分局員警，該分局派二名員警
    到場，到場員警二話不說即將被告帶往分局，並扣上手銬約
    2 小時，後才將被告送醫急救；公訴人起訴依據之證人丙○○、戊○○、丁○○證言多處矛盾與瑕疵（詳見辯護意旨狀
    ，茲略之）‧‧‧，本案縱被告有起訴所指竊取手機犯行【
    本院按：此部份業據公訴人於本院審理時變更被告甲○○之
    行為態樣為搶奪，附帶說明】，丙○○尚能使出全力將被告
    眼睛打成失明，足見丙○○並未達到難以抗拒之程度，又豈
    能以準強盜罪相繩，如鈞院認有搶奪犯行，請斟酌是否既遂
    、未遂等情，為被告甲○○提出法律暨事實上之辯護。
二、訊據被告丙○○固陳稱其有Ｋ到甲○○眼睛一情，然仍陳稱
    略以：我認為沒有重傷害，跟甲○○只點頭之交，不是好友
    ，‧‧我在那邊擺攤賣手機，在櫃台外面整理手機，甲○○
    過來說：這支手機很漂亮我要，我說：你要的話我就算本錢
    給你，他說：我是這邊的流氓你不知道嗎，我說：我知道，
    所以我收購多少就算你多少，他手機看了之後轉身就拿走，
    我追十幾步把他拉回來，要拿回手機，他先搥我胸部，他說
    ：這支手機你再不給我，我就摔在地上，我基於保護我的手
    機，拉扯之間，他要搥我、摔手機，不小心Ｋ到他的眼睛，
    他拿手機時我知道硬要拿走，不是趁我不注意時拿走，當時
    我在保養手機，他說要手機時，就從我手上拿過去，看後就
    拿走時說，他是當地流氓，我就追出去；當時不是我真的要
    打他，是我的反射動作，並不是真正要打架；甲○○於偵查
    所述不實，在店裡面、店外面都有；（對於財團法人亞東紀
    念醫院診斷證明書3 紙及96年1 月26日亞歷字第0966410060
    號函文乙份，亞東醫院病歷、函，96年10月17日亞東醫院函
    暨附件有何意見？提示並告以要旨）是否重新檢查，因右眼
    原本我聽說他就有受傷過，不是我打傷等，為自己作出辯解
    ；本院指定辯護則提出略以：依丙○○主張，為過失致重傷
    ，丙○○否認有傷害犯意，固然告訴人甲○○指訴歷歷，也
    提出亞東診斷書，請審酌案發當時被告甲○○一言不合乘其
    不備而攻擊，他所言與警訊不一致，警訊雖稱有攻擊被害人
    但是並沒說有打眼睛，本件並無積極事證，證明被告丙○○
    有攻擊甲○○的直接證據，就證人所述當時雙方僅有拉扯的
    事實，是否拉扯過程甲○○當天有喝酒，有無撞及其他異物
    ，並無證據顯示丙○○有重傷的故意，如仍認為被告有應負
    的刑責，丙○○為防衛自己的財產權及身體權，丙○○也不
    諱言甲○○打他胸部，他有出手，甲○○又以拳毆打丙○○
    胸部，丙○○為防衛自己身體才有拉扯行為，為正對不正關
    係，依正當防衛減免丙○○的刑責，為防衛自己權利，匆忙
    間導致請從輕量刑等情，為被告丙○○提出法律暨事實上之
    辯護。
參、關於本件爭執暨不爭執事項，說明如下：
一、控辯雙方不爭執事項：
    (一)、甲○○於95年12月10日有於起訴書所載之時點到丙○○
        所開設之通訊行。
    (二)、甲○○手中曾經持有HYUNDAI手機。
    (三)、甲○○曾經將手機摔在地上。
二、本件主要爭點為：
    (一)、甲○○、丙○○有無起訴書所載的犯罪事實、犯意？
    (二)、甲○○的傷害是否為重傷害？
肆、循據上述不爭執、爭執事項，本院認為被告2 人，各有如上
    事實欄所載犯行之證據暨得心證之理由，說明如下：
一、首先，就被告甲○○之所受傷害是否為刑法第10條第4 項第
    1 款之重傷害？查以被告（即被害人）甲○○案發後其所受
    傷害之傷勢診療歷程分析，得知被害人（即被告）甲○○，
    於96年3 月12日最後一次門診，右眼視力已經毀敗失明，無
    復原可能等情，則被害人甲○○之受有一眼毀敗情形之重傷
    害，因稽財團法人亞東紀念醫院診斷證明書3 紙及96年1 月
    26日亞歷字第0966410060號函文乙份，亞東醫院病歷、函、
    96年10月17日亞東醫院函暨附件等書證，為綜合觀察，則被
    害人甲○○（即被告）之傷害，已達於刑法第10條第4 項第
    1 款之毀敗一眼之機能之重傷害，無疑。被告丙○○雖以前
    詞置辯，然被害人即被告甲○○之受有如前所述之重傷害結
    果，或此應在被告丙○○本然犯意之外，亦非其所預期發生
    而不違背本意，故以難遽認為具有重傷害之犯意。然按刑法
    上之加重結果犯，為客觀上可以預見，但於主觀上未預見者
    而言。因之，本案被告丙○○雖無重傷害犯意，但斟酌被告
    丙○○非無社會經驗而為經營業務之生意人，客觀上應能預
    見，不論以徒手抑或以其他物件隨意揮擊廣泛之臉部（包含
    眼睛部位），均有可能傷及被害人眼球，因而致使發生視力
    毀敗之重傷害結果之客觀事實，據上，被告丙○○仍應就傷
    害人之身體而致重傷害之結果負其責任，應無疑義。
二、茲再就被告2 人各有如上述事實欄所載犯行，說明如下：
(一)、就本件被告2 人案發經過之全情，勾稽證人丁○○於本院結
    證證述略以：95年12月10日凌晨大約11時有去瑄瑄通訊行送
    貨，到時被告甲○○應該還沒有到，他們爭吵之後離開；（
    你有無看到爭吵的整個過程？）我坐在裡面喝茶我沒有跑去
    外面看，他們在外面吵；（被告甲○○、丙○○講話的聲音
    有無聽到？）我聽到丙○○說你是流氓呀；不知道他們幾點
    發生爭吵，他們爭吵之後我就走了，警察有無到場我不知道
    。我沒有看到丙○○打甲○○的眼睛；（甲○○走到櫃台，
    之後的情形？）我在泡茶他走進來走到櫃台，我沒有注意看
    ，我是背對著櫃台的，我聽到甲○○拿手機，我與丙○○在
    泡茶，我聽到丙○○招呼客人，我聽到甲○○與丙○○講話
    ，甲○○說我是流氓，買手機為什麼要付錢，接下來他們就
    爭吵，甲○○就把手機摔了，我有聽到手機摔到地上的聲音
    ，他們兩人就打鬥，櫃台是開放性的，他們兩人在門口打鬥
    ，兩人都有出手；不記得他們打了多久，但我後來有看到甲○○眼睛有受傷，這是我後來才知道他眼睛有受傷；（再確
    認甲○○摔手機之前他們2 人有無發生打鬥的情況？）我不
    知道，我只知道他有摔手機的情形；（親眼看到他們打鬥的
    過程還是聽到的？）我是遠遠的看到等語明確（見本院96年
    12月18日審理筆錄）。
(二)、其次，證人戊○○亦證述略以：95年12月10日晚間有到瑄瑄
    通訊行大概10點去，到12點快1 點離開；有看到丙○○與甲○○衝突的過程；（說明從甲○○與丙○○衝突的過程至離
    開的過程？）我幫他送貨去，順便幫他整理物品，大約在11
    、12點中間甲○○進來，甲○○與丙○○講話，我人在裡面
    沒有聽清楚，甲○○手上拿著一杯飲料與丙○○講話，約講
    了5 、6 分鐘之後，就聽到外面的丙○○叫我，我衝出去，
    他們兩人手就糾纏在一起，在那邊爭吵，爭吵的內容就說他
    要那支手機，看你要不要給我，丙○○說你要的話我給你賣
    4 千元，甲○○就說這隻手機還值4 、5 千元嗎，我要不行
    嗎，他們兩人還有對談，我就進去拿電池給另外一個客人，
    我在招呼客人，過了不到3 分鐘兩人又再爭吵，我有聽到我
    要手機不行，丙○○說要手機就拿錢來買，我看到甲○○說
    我要手機不行嗎，就把手機摔在地上，之後丙○○就找他爭
    執理論，因為做生意手機被摔到地上他很生氣，找他理論吵
    架，那時候都還沒動手。之前丙○○在喊我的時候，看到他
    們兩人的手互抓衣領，爭吵後記得甲○○有講說手機我要不
    行嗎，甲○○就轉身要走，丙○○說要報警，結果甲○○就
    轉身走，回頭看沒看到，丙○○出去追人，‧‧之前爭吵互
    抓衣領時，有看到甲○○有槌到丙○○胸部，兩人講一講手
    就放開；（有無看到甲○○眼睛受傷？）當時警察來的時候
    我沒有注意到；（有無看到手機怎麼到甲○○手上的過程？
    ）丙○○都會整理手機，打蠟，甲○○拿了一杯飲料，那時
    我與丙○○聊天，甲○○進來時，我就進去弄皮套。手機在
    丙○○手上，甲○○用手直接從丙○○手上拿過來，說這支
    手機我要的話是多少；【辯護人張漢榮律師請求提示偵卷第
    14頁第8-9 行予證人閱覽；審判長提示該卷頁予證人閱覽】
    （這是你於警局所作筆錄，請詳細毆打的經過？）拿手機的
    時候看一看，這個手機要賣我多少，我要的話要多少，丙○○說給你賣四千，毆打的時候兩人抓在一起，之後結果丙○○兩人兩手互撐類似掛在脖子，兩人互推，丙○○就說要報
    警，甲○○就要走，我在店裡看到的就是互槌而已；（當天
    你先到通訊行？）對，接下來是甲○○才來；（丙○○的通
    訊行，你在的地方離櫃台多遠？）大概本法庭前後牆壁的距
    離，沒有隔間，也可以看得過去；（通訊行外面有玻璃櫥櫃
    ，看得到外面？）對，可以看到外面；（甲○○來丙○○正
    整理手機？）對；（甲○○就自己把那支手機從丙○○手中
    拿去？）對，拿過去看。丙○○說你要的話可以賣4 千5 仟
    ；（接下來你看到的聽到的是什麼？）我在裡面整理東西時
    ，甲○○說這支手機我要還要4 千元，丙○○和甲○○2 人
    就商談價錢的事情，過程中我記得甲○○有用台語講過：我
    是南雅夜市的流氓，我要的話還要錢，甲○○講完之後丙○○就說流氓也是一樣，甲○○就把手機拿在手上要走，丙○○就跑出來要追，從櫃台出來追了2 、3 步，就抓到甲○○
    ，這時候甲○○就把手機用力的摔在地上，這時他們有互推
    的動作，兩人抓住對方脖子互相攻擊對方，那時候丙○○槌
    到甲○○的手臂，因為我當時在店裡，甲○○槌丙○○的胸
    部等語（見本院96年12月18日審理筆錄）。因之，基上證人
    劉某之證述詳情，被告甲○○之搶奪犯行已屬既遂，並無疑
    義。至被告丙○○辯以甲○○眼睛原本就有受傷一節，然稽
    之證人戊○○證述被告甲○○那天來時他眼睛沒有受傷等情
    明確，則被告丙○○執以被告甲○○眼睛原本就有受傷一節
    為辯，難認可採，此就被告丙○○對於其有無打到被告甲○○眼睛一節，亦作出了不確定之供述者，可明。
(三)、再者，證人（兼被告）丙○○亦明確證述：（案發當天與甲○○發生衝突的過程說明？）當時我在整理手機，那時候他
    進來，他看到我手上的手機說很漂亮，就把我手上的手機拿
    走，我說你要沒有關係，算你4 千塊，他說你不認識我，他
    說我是當地的流氓，拿手機還要錢，他拿了手機就走，走之
    後我很緊張，我就走差不多4 、5 公尺，就把他拉回來，他
    就是硬要，我說生意那麼差，我說不要賺你錢，甲○○就說
    你不給我，我要就把手機摔到地上，要摔到地上時我把他拉
    回來，他就槌我胸部，槌我胸部的時候，我手回過去，我手
    要去接手機時，他就把手機摔在地上，我們兩人也沒有發生
    什麼打鬥；（本案發前多久認識甲○○？）點頭之交，不認
    識。我在這邊做生意10幾年，見面也只有1 、2 次，我沒有
    跟他打交道；（你於案發前一次的時間是在何時？）只是他
    走過去打招呼而已；（你與甲○○發生衝突店內有幾人在？
    ）兩個外務，跟一個朋友；（本案甲○○經過亞東醫院診斷
    檢驗認為右眼有破裂完全無復原之可能，表示你下手力道很
    大，對此有無意見？）他原本眼睛就受傷的；（你當時與甲○○衝突時，有無打到他的眼睛？）不確定等語（見本院96
    年12月18日審理筆錄）。是知，被告甲○○有趁被害人（即
    被告）丙○○不及防備之際，為搶奪之犯行，應可確信，而
    稽之證人黃某，與如上所述證人戊○○、丁○○於本院之證
    述，亦可確認被告甲○○有當場對被告丙○○為強暴行為，
    甚明。
三、承據上述，本院因認被告甲○○準強盜部分，其就案發前往
    通訊行拿取手機之情形不生爭執，業據證人丙○○、戊○○
    、丁○○於偵訊及本院審理程序中證述明確，無訛；再者，
    被告甲○○於本院審理時，先以連出手都沒有，後稱哪有一
    直打他等情（詳如上述被告甲○○於本院審理時之供述），
    因之，可知被告甲○○，並不否認其有打被告丙○○之情事
    ，只是陳述謂以沒有一直打他而已，顯然可以被認定。則被
    告甲○○係乘丙○○未及注意之際搶奪丙○○手上持有之手
    機，事後為脫免逮捕而當場對被告丙○○施以強暴者，甚明
    ；而被告丙○○犯行部分，被告甲○○案發現場眼部並未受
    傷，業據證人戊○○於本院審理中證述甚詳，已如上述；又
    被告丙○○為追回手機確以徒手攻擊甲○○之情事，分據證
    人丁○○、戊○○、甲○○於偵訊暨本院審理中證述在卷；
    而被告甲○○受有一眼毀敗之重傷害事實，亦有亞東醫院診
    斷證明及函文在卷足憑，均如上述。是本案事證積極明確，
    被告2 人所辯，要係飾卸，均不足採，辯護所指，亦或誤會
    。則本件事證積極並屬明確，被告2 人之個別犯行，均足以
    認定，應均予依法論科。
四、按刑法第329 條之準強盜罪，係以竊盜或搶奪，因防護贓物
    ，脫免逮捕或湮滅罪證，而當場施以強暴脅迫者為構成要件
    。而所謂強暴，謂直接或間接對於人之身體施以暴力，壓制
    被害人之抗拒，或使被害人處於不能抗拒之狀態者而言；是
    被告甲○○奪取手機離去後，為脫免被告丙○○之逮捕，而
    當場對於被告丙○○身體，施以暴力，壓制被害人之抗拒行
    為，核其所為，係犯刑法第329 條之準強盜罪；至核被告丙○○所為，則係犯刑法第277 條第2 項後段之傷害人之身體
    致重傷罪，而公訴意旨雖認被告係犯刑法第278 條第1 項之
    重傷害罪嫌云云，然按重傷罪之成立，必須行為人原具有使
    人受重傷之故意，始為相當，若其僅以普通傷害之意思而毆
    打被害人，雖發生重傷之結果，亦係刑法第277 條第2 項後
    段普通傷害罪之加重結果犯，祇應成立傷害人致重傷罪，不
    能以刑法第278 條第1 項之重傷罪論科。又刑法第277 條第
    2 項後段之傷害致人於重傷罪，屬於加重結果犯之一種，須
    有傷害之行為及重傷之結果，且傷害與重傷間，具有相當因
    果聯絡關係，而行為人對於加重結果之發生，客觀上能預見
    者，始能成立。而加重結果犯，固以行為人能預見其結果之
    發生為要件，所謂能預見乃指客觀情形而言，與主觀上有無
    預見之情形不同，若主觀上有預見而結果之發生又不違背其
    本意時，則屬故意之範圍。查本件被告丙○○雖因與告訴人
    即被告甲○○發生衝突，其為防衛本身權益回擊告訴人臉部
    ，顯見被告丙○○與告訴人間，應無何深仇大恨，亦據被告
    2 人分別供述明確（見本院96年12月18日審理筆錄）尚難認
    被告丙○○於攻擊告訴人時，主觀上有毀敗其眼睛之視能，
    或使其受有重大不治或難治傷害之犯意。但查，被告丙○○
    以手揮向臉部歐擊，客觀上應可預見會傷及臉部脆弱器官之
    眼睛而導致眼球受創失明之重傷害結果，且被害人甲○○受
    重傷之結果，又與被告丙○○之傷害行為，顯具相當因果關
    係，有亞東醫院診斷證明書可查，已如上述，揆諸上述，被
    告丙○○自應成立傷害致重傷罪。公訴認被告所為係犯刑法
    第278 條第1 項之重傷害罪，尚有未合，惟此與本院前開所
    認，乃屬基本犯罪事實同一之範疇，自得予以變更起訴法條
    【本院按：本件到庭執行職務之公訴人亦以如鈞院認為丙○○所為與重傷害構成要件有間，請變更起訴法條為傷害致重
    傷，擇其一罪名請依法判決等，作出論告，附此敘明】；又
    被告丙○○所為，係肇因於被告甲○○之不正行為於先，而
    基於對現在不法侵害，出於防衛自身權益，所作出之反擊行
    為，因認其所為係正當防衛，然其防衛行為本於法益權衡，
    其所造成不法侵害者之重傷害，則防衛行為顯屬過當，依法
    減輕其刑，用期衡平。爰審酌被告2 人素行，及其等智識、
    生活狀況、犯罪動機、目的、所生危害程度，犯罪後態度，
    暨綜合其他偵審程序進行中一切情狀等，分別酌情量處如主
    文所示之刑。另本件犯罪時間，雖係在96年4 月24日以前，
    然所犯如上論罪為中華民國九十六年罪犯減刑條例第3 條規
    定所列不予減刑之罪名，且判處刑期均逾有期徒刑1 年6 月
    ，不合於減刑，應不予減刑，附帶敘明。
據上論斷，應依刑事訴訟法第300 條、第299 條第1 項前段，刑
法第329 條、第325 條第1 項、第277 條第2 項後段、第23條但
書，判決如主文。
本案經檢察官吳文正到庭執行職務。
中　　華　　民　　國　　96　　年　　12　　月　　31　　日
                  刑事第5 庭審判長法　官  陳財旺
                                  法　官  潘長生
                                  法　官  黎錦福
上列正本證明與原本無異。
如不服本判決，應於判決送達後10日內敘明上訴理由，向本院提
出上訴狀（應附繕本），上訴於臺灣高等法院。
                                  書記官  蔡麗春
中　　華　　民　　國　　96　　年　　12　　月　　31　　日
附錄本案論罪科刑法條全文：
中華民國刑法第277條
（普通傷害罪）
傷害人之身體或健康者，處3 年以下有期徒刑、拘役或1 千元以
下罰金。
犯前項之罪因而致人於死者，處無期徒刑或7 年以上有期徒刑；
致重傷者，處3 年以上10年以下有期徒刑。
中華民國刑法第325條
（普通搶奪罪）
意圖為自己或第三人不法之所有，而搶奪他人之動產者，處6 月
以上5 年以下有期徒刑。
因而致人於死者，處無期徒刑或7 年以上有期徒刑，致重傷者，
處3 年以上10年以下有期徒刑。
第1 項之未遂犯罰之。
中華民國刑法第329條
（準強盜罪）
竊盜或搶奪，因防護贓物、脫免逮捕或湮滅罪證，而當場施以強
暴脅迫者，以強盜論。
